臺灣高等法院高雄分院刑事判決　　　　　　　　　　九十一年度上易字第六七七號
　　上　訴　人　臺灣高雄地方法院檢察署檢察官
　　被　　　告　乙○○
右上訴人因被告毀損案件，不服臺灣高雄地方法院九十一年度易字第六五五號中華民
國九十一年四月四日第一審判決（起訴案號：臺灣高雄地方法院檢察署九十年度偵字
第二三二六八號），提起上訴，本院判決如左：
      主  文
原判決撤銷。
乙○○損壞他人之大門門鎖、圍牆上壓克力板、盆栽，足以生損害於他人，處拘役肆
拾日，如易科罰金，以參佰元折算壹日。
扣案之鐵撬壹把沒收。
      事  實
一乙○○與其妹甲○○○為二親等旁系血親關係，屬家庭暴力防治法第三條第四款所
  定之家庭成員。乙○○因不滿甲○○○爭取分配遺產，竟基於毀損之犯意，於民國
  九十年十一月二十三日下午四時三十分許，在高雄市○○區○○街一○九巷八十二
  弄六十三號甲○○○住宅前，持其所有之鐵撬一把，敲打大門門鎖、圍牆上之壓克
  力板及盆栽，致該大門門鎖、壓克力板、盆栽破損變形，並以黑色噴漆噴寫辱罵之
  文字在鐵門及圍牆上（公然侮辱部分未據告訴），足生損害於甲○○○。嗣經甲○
  ○○報警處理而查獲乙○○，並扣得其所有之鐵撬一把。
二案經甲○○○訴由高雄市政府警察局楠梓分局移送臺灣高雄地方法院檢察署檢察官
  聲請簡易處刑，經原審法院認不宜以簡易判決處刑，改依通常程序審理。
      理  由
一右揭犯罪事實，迭據被告乙○○於警訊（見警卷第一頁至第三頁）、原審（見原審
  卷第十一頁）及本院審理時（見本院卷第二十一頁、第四十四頁）坦承不諱，核與
  告訴人甲○○○於警訊（見警卷第四頁至第五頁）及偵查（見偵查卷第六頁）中指
  訴之情節相符，並有照片四張附卷及鐵撬一把扣案足憑。是以，被告之自白與事實
  相符，自堪採為其有罪認定之證據。本件事證已臻明確，被告犯行洵堪認定。
二按刑法第三百五十四條之毀損罪，係以毀棄、損壞他人之物，或致令不堪用為構成
  要件，而「致令不堪用」係指未變更物之形體，而消滅或減損物之全部或一部之效
  用或價值之行為而言。又查被告乙○○與告訴人甲○○○為二親等旁系血親關係，
  二人具有家庭暴力防治法第三條第四款所定之家庭成員關係。故核被告乙○○敲壞
  大門門鎖、圍牆上之壓克力板及盆栽，所為係犯刑法第三百五十四條之毀損罪，亦
  屬家庭暴力防治法第二條第二項所定之家庭暴力罪。至被告在告訴人住處之鐵門及
  圍牆上噴漆，固影響其美觀，但非不得清洗回復，且就建築物之性質而言，如該建
  築物係古蹟或具藝術價值之物，則在該處噴漆，不僅影響外觀，亦將造成難以回復
  原狀之損壞，但若為一般居家或工作之建築物，鐵門及圍牆之功能在於維護安全及
  遮蔽之用，則噴漆其上，並未影響其效用功能，應不構成毀棄損壞罪。公訴人認此
  亦構成毀棄損壞罪，尚有未洽。惟公訴人認此與敲壞大門門鎖及圍牆上之壓克力板
  為一個毀損行為，故不另為無罪之諭知。另被告雖敲壞大門門鎖、圍牆上之壓克力
  板、盆栽，然其係於同一時間、地點，基於同一毀損之犯意所為，且侵害同一法益
  ，公訴人雖未就毀損盆栽行為起訴，惟此行為與已起訴之行為，應認其為一個毀損
  行為，僅論以一罪，為起訴效力所及，本院自得併予審理，附此敘明。
三被告犯罪事證既明，原審予以論罪科刑，固非無見，惟查：(一)被告在告訴人住處之
  鐵門及圍牆上噴漆，僅影響其美觀，而未消滅或減損物之全部或一部之效用或價值
  ，原審法院認此亦構成毀棄損壞罪，尚有未洽。(二)被告同時尚毀損告訴人之盆栽，
  原判決漏未於主文及事實欄內記載，亦有未洽。上訴人上訴意旨指摘原判決量刑過
  輕，雖無理由，惟原判決既有上開可議之處，自應由本院撤銷改判。爰審酌被告未
  有前科紀錄，有臺灣高雄地方法院檢察署刑案資料查註紀錄表及臺灣高等法院被告
  全國前案紀錄表各一份在卷可參，素行良好，僅因細故率而暴力相向，毀損他人之
  物，惟犯後坦承犯行，態度良好，及告訴人所受之損害等一切情狀，量處如主文所
  示之刑，並諭知易科罰金之折算標準，以資懲儆。扣案之鐵撬一把係供犯罪所用之
  物，且為被告所有，業經被告供明在卷可按，爰依刑法第三十八條第一項第二款之
  規定，併予宣告沒收。
據上論斷，應依刑事訴訟法第三百六十九條第一項前段、第三百六十四條、第二百九
十九條第一項前段，刑法第三百五十四條、第四十一條第一項、第三十八條第一項第
二款，罰金罰鍰提高標準條例第一條前段、第二條，判決如主文。
本案經檢察官郭振昌到庭執行職務。
中    華    民    國     九十一     年       五       月      三十一    日
                              臺灣高等法院高雄分院刑事第六庭
                                  審判長法官  王憲義
                        法官  范惠瑩
                                        法官  謝靜雯
右正本證明與原本無異。
不得上訴。
                                      書記官  廖素珍
中    華    民    國     九十一     年       六       月        四      日
附錄本案論罪科刑法條：
刑法第三百五十四條
毀棄、損壞前二條以外之他人之物或令致不堪用，足以生損害於公眾或他人者，處二
年以下有期徒刑、拘役或五百元以下罰金。
                                                                        Ｑ
